臺灣高等法院高雄分院民事判決
111年度上易字第136號
上  訴  人  樺美傢俱有限公司

法定代理人  游文華  
訴訟代理人  游謝秀全
被上訴人    東億家具有限公司

法定代理人  陳玉蘭  
（即清算人）        
被上訴人    杜雨芳  
            許秀鈴  

            李榆馨  


            鄭麗幸  


上列當事人間請求返還不當得利等事件，上訴人對於中華民國11
1年2月11日臺灣橋頭地方法院110年度訴字第502號第一審判決提
起上訴，本院於111年6月22日言詞辯論終結，判決如下：
    主  文
上訴駁回。
第二審訴訟費用由上訴人負擔。
    事實及理由
一、上訴人未於言詞辯論期日到場，核無民事訴訟法第386條各
    款所列情形，爰依被上訴人聲請由其一造辯論而為判決。
二、上訴人起訴主張：被上訴人東億家具有限公司（下稱東億公
    司）、杜雨芳、許秀鈴、李榆馨、鄭麗幸等廠商，於民國10
    5年1月27日因聽信謠言，認上訴人經營困難，竟未經上訴人
    同意及點交，搬走上訴人展示場超出貨款金額之家具，當時
    再過10天即春節，因被上訴人行為導致上訴人無法交貨，還
    要賠償客戶定金，而損失慘重。上訴人要求被上訴人付清款
    項或返還家具，被上訴人置之不理，上訴人乃於105年7月寄
    發存證函，要求賠償營利損失，計算式為「被上訴人積欠貨
    款」乘以每月0.02（主張此為遭被上訴人搬走之家具，倘能
    如期交貨或售出予他人之利潤），再乘上上訴人損失期間（
    計69個月），為上訴人之營利損失。其中東億公司，經上訴
    人多次聯絡，才請司機拿帳單過來，該司機承認多搬家具，
    多搬之家具他們公司編號81、85雙面櫃、1098伸縮櫃，上訴
    人請司機寫在簽單上並使其簽名，帶回去給東億公司看，老
    闆始承認多搬超出貨款之家具，有錄音及帳單為證，爰請求
    東億公司應賠償貨款新臺幣（下同）28,700元，及每月以0.
    02計算之營利損失574元、請求69個月計39606元，合計共68
    306元（惟聲明仍請求東億公司給付70028元）；杜雨芳係百
    茂企業社之業務，携司機至上訴人店中搬走家具，私自拿上
    訴人帳單填寫，未經上訴人點交，上訴人之後看到帳單發現
    超出帳款許多，多次電話聯絡該公司，惟公司推託不理，爰
    請求杜雨芳應賠償上訴人貨款30,100元，及每月以0.02計算
    之營利損失602元、請求69個月計41,538元，合計共81,740
    元；許秀鈴係大亞企業社、秀峰公司之業務，帶司機搬走家
    具，大亞企業社計搬超出8400元之家具，秀峰公司搬超出52
    00元之家具，上訴人對秀峰公司曾有以1月31日面額23100元
    之合庫支票清償貨款，對大亞企業社曾有1月31日面額21500
    元合庫支票清償貨款，上開支票經秀峰公司及大亞企業社提
    領兌現後，均未償還上訴人，上訴人因而受有之營利損害為
    秀峰公司39054元（支票面額23100元＋搬走家具超過的貨款5
    200元＝28300元，28300×0.02×69個月＝39054元），大亞企業
    社為29670元（支票面額13100元＋搬走家具超過之貨款8400
    元＝21500元，21500×0.02×69＝29670元），爰請求許秀鈴賠
    償秀峰公司貨款及營利損失計67354元、賠償大亞企業社貨
    款及營利損失計51170元，合計請求100112元；李榆馨係偉
    捷、兆峰公司之業務，105年1月27日帶司機至上訴人店內搬
    走家具，上訴人對該公司的貨款已付清，惟偉捷公司搬走超
    出貨款45,300元，及每月以0.02計算之營利損失，69個月計
    63135元，合計108435元，兆峰公司搬走超出貨款7,000元，
    及每月以0.02計算之營利損失，69個月計9660元，合計1666
    0元，爰請求李榆馨賠償127,612元；鄭麗幸係昶保公司老板
    娘，該公司業務於105年1月27日帶司機來搬走大部分貨款已
    付清之家具，上訴人曾反應超出貨款許多，亦要求拿帳單來
    對，昶保公司未經上訴人同意，搬走之家具超出貨款約6122
    0元，及每月以0.02計算營利損失1220元，69個月計84180元
    ，合計145400元，爰請求鄭麗幸應賠償上訴人170,800元。
    被上訴人未經上訴人同意，擅自搬走家具，係無法律上原因
    受有利益，致上訴人受有損害，依民法第179條規定，應返
    還不當得利；又被上訴人擅自搬走上訴人家具，經上訴人要
    求返還仍置之不理，係不法侵害上訴人之所有權，應負損害
    賠償責任，且致上訴人無法出貨予其他客人因而賠償定金，
    造成上訴人營利上損失，依民法第184條規定，應負損害賠
    償責任。上訴人爰依民法第179條、第184條規定提起訴，聲
    明：㈠東億公司應賠償上訴人70,028元。㈡杜雨芳應賠償上訴
    人81,740元。㈢許秀鈴應賠償上訴人100,112元。㈣李榆馨應
    賠償上訴人127,612元。㈤鄭麗幸應賠償上訴人170,800元。
三、被上訴人之抗辯：
  ㈠東億公司：伊公司業務蔡振忠於105年1月27日在現場打電話
    回報上訴人財務已出現狀況，請公司通知司機吳武昌去載貨
    ，並要公司將尚未支付之貨款統計，上訴人係主動打開房門
    讓廠商搬運貨品抵債，吳武昌就上訴人尚未付款之貨品進行
    載運時，發現部分貨品已經上訴人賣出，惟買方尚未付款，
    故吳武昌只好先運回自家貨品，以多退少補方式抵償債務，
    當時吳武昌有告知在場之上訴人，105年1月27日當時因接近
    農曆春節，伊曾通知上訴人對帳，上訴人始終沒有回應，直
    至105年4月上訴人來電，伊告知上訴人已完成款項與貨品之
    檢核，說明經抵銷後尚須支付上訴人18,760元，當時開立支
    票18,760元予上訴人，上訴人拒絕受領。上訴人提出按照貨
    款2%計息、請求72個月營利之損害賠償，並無理由；遲延支
    付帳款，係上訴人拒絕受領所致，上訴人主張利息支付並不
    合理。
  ㈡杜雨芳：
　　被上訴人任職於百茂企業社，是批發家具的業務，賺取5％的
    佣金。上訴人應向百茂企業社請求而非身為員工的被上訴人
    。百茂企業社是先將家具交給上訴人賣，再月結現金，上訴
    人一直拖欠貨款，105年1月27日因聽說上訴人貨款有跳票，
    乃前往瞭解狀況，現場配合廠商及業務都在現場，與上訴人
    之老闆娘（游謝秀全）核對帳款及要搬的貨品，上訴人老闆
    娘還主動拿出單子，叫我們把所搬走家具寫上明細，當天還
    有人報案，故而有2名警察過來，老闆娘還跟警察說沒事，
    要警察先離開。老闆娘叫我們自己填載家具數量，伊填完後
    交給老闆娘，嗣後發現上訴人提出之清單有多填寫家具項目
    ，並非伊之筆跡，非其所填寫。搬回百茂企業社之家具，被
    上訴人自行結算帳務後，以多退少補方式結清，然搬回的家
    俱非但有瑕疵，搬運司機之費用也是成本，上訴人應全額負
    擔上開費用，然為上訴人老闆娘拒絕，百茂企業社退讓而吸
    收上開成本，開立面額分別為6100元、7600元支票寄給上訴
    人，然遭拒收退回。上訴人自行填寫原來退貨明細單所無之
    多項貨物，以此要求高額賠款，且上訴人所提刑事告訴均已
    不起訴，迄今已有5年，惟仍一直持續誣告我們這些業務員
    。
  ㈢許秀鈴：
　　伊受雇於秀峰家具裝潢行公司及大亞企業社，抽取佣金。家
    具的買賣關係存在上訴人與上開公司、企業社間，上訴人應
    向公司、企業社請求，而非向伊請求。105年1月27日因其他
    廠商告知上訴人開出支付貨款的支票跳票，經同行聯繫，為
    保護債權乃至現場與游謝秀全協調，協調後游謝秀全親自開
    門讓廠商進去，當時亦有員警在場，游謝秀全也對員警說沒
    事，並讓被上訴人載走貨品，上訴人提出自己的訂貨單與被
    上訴人簽立清單並簽名。秀峰公司、大亞企業社都是製作沙
    發，沙發種類有1、2、3組和或L型，上訴人積欠貨款不可能
    會剛好，現場有很多組沙發、床組已被拆賣，剩零散單支貨
    品，伊向游謝秀全確認、協議，先將貨品載回公司，若有超
    出伊所屬公司款項，會開清單多退少補。伊當時跟老闆娘表
    示，會把整組沙發搬回去，且會多搬，但會請工廠跟老闆娘
    對帳單，多的會請工廠退給老闆娘，老闆娘也同意。事後經
    秀峰公司及大亞企業社與上訴人協調後，秀峰公司有開一張
    17700元支票給上訴人，大亞企業社有跟上訴人協調，但上
    訴人不接受。而上訴人事後不承認，且將伊寫的貨物清單竄
    改及添加不明產品及金額，以此索取賠償和解金。
  ㈣李榆馨：
　　我是業務，屬於兆峰木器廠、偉捷木器廠、瑞和家具工廠，
    工作內容是替公司推薦產品給店家。105年1月27日因其他廠
    商告知上訴人的支票跳票，眾多廠商到現場，有很多組沙發
    、床組被拆賣，剩零散單支貨品，經向游謝秀全確認、協議
    ，游謝秀全同意先將貨品載回公司，超出多載的公司會開清
    單多退少補，伊所運走的貨物尚不足抵上訴人積欠貨款，當
    下游謝秀全表示後續來結。因貨款金額是不足的，上訴人事
    後不承認，且將伊寫的貨物清單竄改及添加不明產品及金額
    ，向被上訴人索取賠償和解金。
　㈤鄭麗幸：
　　105年1月17日因為上訴人跳票，經同行聯繫，為保護昶保有
    限公司（下稱昶保公司）之債權，由公司業務與司機至屏東
    市○○○路○段000號與游謝秀全協調，協調後游謝秀全親自開
    門讓廠商進去，當時有員警在場，但游謝秀全也對員警說沒
    事，並讓被上訴人載走貨品，上訴人提出其訂貨單與被上訴
    人簽立清單並簽名，有其開立編號000506簽收單為證。然上
    訴人竟又自行開立編號000507金額57900元、編號000508金
    額50200元無人簽名之送貨單，二張單據筆跡不對且自行修
    改，所寫產品金額亦不實、不符合市場價格，該二張送貨單
    為不實。縱然上訴人主張以上開三張送貨單加總金額165100
    元，扣除上訴人積欠昶保公司104年11月貨款52580元、104
    年12月貨款68200元、105年1月貨款78320元後，上訴人尚積
    欠昶保公司39920元。伊主張實際應以上訴人積欠金額19902
    0減去編號506送貨單金額47000元，上訴人積欠昶保公司之
    金額為152020元。昶保公司願意歸還貨品並寄發存證信函，
    請上訴人直接支付現金清償所積欠貨款，但上訴人不接受。
四、原審判命被上訴人東億家具應給付上訴人18760元，而駁回
    上訴人逾此之其餘請求。上訴人不服，上訴請求東億公司再
    給付上訴人51268元，及請求被上訴人杜雨芳、許秀鈴、李
    榆馨、鄭麗幸依序各應給付上訴人81740元、100112元、127
    612元、170800元；被上訴人則聲明請求駁回上訴。
五、兩造不爭執事項：
　㈠被上訴人於105年1月27日自己或派人至上訴人公司展示場搬
    運家具。
  ㈡杜雨芳是百茂企業社之業務；許秀鈴是大亞企業社、秀峰公
    司之業務；李榆馨是偉健、兆峰、瑞和之業務；鄭麗幸是昶
    保公司老闆娘。
六、本院判斷：
　㈠對東億公司請求部分：
　　主張東億公司多搬走編號8185雙面櫃、編號1098伸縮櫃，貨
    款共計28700元，固提出訂購送貨單為證，惟為東億公司否
    認，且亦無東億公司人員在其上簽名，徒憑上該訂購送貨單
    難以證明上訴人主張為真。據東億公司在原審陳述：經其檢
    核東億公司應收付款及貨品，其搬回之貨品以55200之價值
    計算，扣除上訴人積欠東億公司貨款31700及運費、業務佣
    金4740元後，須給付上訴人貨款18760元，其願意給付上開
    款項，但上訴人拒收。就東億公司上該答辯，上訴人陳稱其
    所以不願收受東億公司上該18760元，係認東億公司尚應給
    付其每月以0.02計算之營利損失，故而拒絕收取。經查，東
    億公司到上訴人處搬走家具係為保全債權，以抵上訴人積欠
    之貨款，於搬取時有經上訴人同意，並無施強暴脅迫行為，
    業據上訴人在刑案偵查中陳述明確，自無不法侵害上訴人權
    利之侵權行為可言。事後經計算就超過部分，亦有表示欲給
    付金額予上訴人，上訴人徒以未能證明屬實之營業受損等理
    由，拒絕東億公司之清償，請求東億公司再為給付，自屬無
    據。是而除原審判命東億公司應給付18760元之不當得利外
    ，上訴人請求東億公司再給付51268元，核屬無據，不應准
    許。
  ㈡對杜雨芳、許秀鈴、李榆馨、鄭麗幸之請求部分： 
    被上訴人杜雨芳是百茂企業社之業務，許秀鈴是大亞企業社
    、秀峰公司之業務，李榆馨是偉健、兆峰、瑞和等傢俱廠之
    業務，鄭麗幸是昶保公司之老闆娘。經查，與上訴人為家具
    等貨物買賣之對象，乃上該杜雨芳等被上訴人所屬公司或企
    業社等，上訴人提出之訂購送貨單上客戶名稱，亦記載係被
    上訴人所屬之上該公司、企業社。本件於搬取時有經上訴人
    同意，業經上訴人在刑案偵查中陳述無訛，杜雨芳等業務員
    或司機到上訴人處搬回家具，係為保全彼等所屬公司、企業
    社債權，代表公司所為，目的在抵償上訴人積欠之債務，上
    訴人對杜雨芳等人提起強制、侵占等罪嫌之告訴，亦經檢察
    官為不起訴處分確定（屏東地檢署106年度偵字第2009號、
    台灣高等檢察署高雄分署106年度上聲議字第842號），是而
    自不能認杜雨芳等人有故意不法侵害上訴人權利之侵權行為
    。又，杜雨芳等四人既係上揭公司、企業社所屬業務人員或
    老闆娘，並非與上訴人為買賣或與之為約定主體對象（即公
    司、企業社），是而就上訴人所提出之訂購送貨單上記載或
    打勾等貨品，究係原本就存在或為上訴人所擅增填等情，雙
    方雖有爭執，惟此應屬上訴人與上該公司、企業社間之貨帳
    糾葛，杜雨芳等人係公司、企業社之業務人員或者老闆娘，
    而非公司、企業社本身，渠等自無受利益可言，是而上訴人
    本於民法第179條規定，請求杜雨芳等4人返還不當得利，於
    法無據。
六、綜上，上訴人依民法第184條、第179條規定，請求被上訴人
    樺美公司再給付51268元，被上訴人杜雨芳以次4人依序給付
    81740元、100112元、127612元、170800元，不應准許。原
    審因而駁回上訴人此部分之訴，核無違誤。上訴意旨求予廢
    棄改判，為無理由，應予駁回其上訴。本件攸關爭點之基礎
    事實已明，兩造其餘之攻防及所提資料，核均不影響判決結
    果，不再一一贅論。爰判決如主文。
中　　華　　民　　國　　111 　年　　7 　　月　　13　　日
                            民事第二庭   
                                審判長法  官  黃國川
                                      法  官  李怡諄
                                      法  官  許明進
以上正本證明與原本無異。
本件不得上訴。
中　　華　　民　　國　　111 　年　　7 　　月　　14　　日
                                      書記官  戴志穎